【裁判字號】    99,審訴,1107
【裁判日期】    990831
【裁判案由】    侵占
【裁判全文】
臺灣桃園地方法院刑事判決            99年度審訴字第1107號
公  訴  人  臺灣桃園地方法院檢察署檢察官
被      告  乙○○原名劉智偉.
上列被告因侵占案件，經檢察官提起公訴（99年度偵字第1515號
），被告於本院準備程序進行中，就被訴事實為有罪之陳述，經
本院告知簡式審判程序意旨，並聽取公訴人及被告之意見後，本
院合議庭裁定改依簡式審判程序審理，茲判決如下：
    主      文
乙○○行使偽造私文書，足以生損害於他人，處有期徒刑肆月，
如易科罰金，以新臺幣壹仟元折算壹日，領上食品有限公司出貨
單上偽造之「陳」署押壹枚沒收；又意圖為自己不法之所有，而
侵占對於業務上所持有之物，處有期徒刑陸月，如易科罰金，以
新臺幣壹仟元折算壹日；應執行有期徒刑捌月，如易科罰金，以
新臺幣壹仟元折算壹日，領上食品有限公司出貨單上偽造之「陳
」署押壹枚沒收。
    事實及理由
一、犯罪事實：
    乙○○（原名劉智偉）係址設桃園縣蘆竹鄉○○路○ 段107
    號之領上食品有限公司（下稱領上公司）員工，負責向領上
    公司客戶行銷及收款等業務，為從事業務之人，竟意圖為自
    己不法所有，分別：(一)基於詐欺及行使偽造私文書之犯意，
    於民國98年5 月30日，假以吉安快餐（起訴書誤載為「吉緣
    快餐」）名義，向領上公司訂貨，並詐稱代吉安快餐（起訴
    書誤載為「吉緣快餐」）收貨，致領上公司陷於錯誤，而將
    價值金額共計新臺幣（下同）1,350 元之貨物交予乙○○，
    嗣乙○○於送貨單上偽簽吉安快餐陳姓老闆之署押「陳」字
    後，將送貨單交還領上公司用以表示該貨品業經吉安快餐收
    受而行使之。(二)基於業務侵占之接續犯意，於附表所示時間
    、地點，接續向附表所示領上公司之客戶收得款項後，未繳
    回領上公司而侵占入己，共計294,684 元。案經領上公司訴
    請臺灣桃園地方法院檢察署檢察官偵查起訴。
二、證據名稱：
  (一)被告乙○○於檢察事務官詢問、本院準備程序及審理中之自
    白。
  (二)告訴人即被害人領上公司之代表人甲○○於檢察事務官詢問
    中及本院準備程序中之指訴，證人即明雄自助餐負責人蕭正
    明、老周自助餐負責人梁碧珠、正豐快餐店負責人徐鄭淑霞
    、E 食代便當負責人黃業蒼、竹東自助餐負責人陳翌綾之夫
    譚武生、豐米便當龍潭中興店負責人魏月丹、金年自助餐負
    責人李金年、樂來坐小吃舖負責人徐竹櫻、隆盛便當總匯負
    責人王進福、吉緣快餐負責人劉妙淑（起訴書誤載為劉淑妙
    ）於檢察事務官詢問中之證述，切結書12份、對帳表13份及
    侵占貨款統計表、被告之勞工保險卡、薪資證明、偽造之領
    上公司出貨單各1 份。
  (三)臺灣高等法院被告前案紀錄表1 份。
三、核被告所為，分別係犯刑法第216 條、第210 條之行使偽造
    私文書罪、第339 條第1 項之詐欺取財罪及第336 條第2 項
    之業務侵占罪。被告偽造署押係偽造私文書之階段行為，偽
    造私文書之低度行為，為行使偽造私文書之高度行為所吸收
    ，均不另論罪。又被告前後多次業務侵占犯行，均係密切接
    近之時、地實施，侵害同一之法益，各行為之獨立性極為薄
    弱，依一般社會觀念，在時間差距上，難以強行分開，在刑
    法評價上，以視為數個舉動之接續施行，合為包括之一行為
    予以評價，較為合理，自應論以接續犯，僅論一罪即為已足
    。另被告所犯行使偽造私文書及詐欺取財2 罪間，係一行為
    觸犯數罪名，為想像競合犯，應依刑法第55條規定，從一重
    論以行使偽造私文書罪。再被告所犯業務侵占罪及行使偽造
    私文書罪間，犯意各別，行為互殊，應予分論併罰。爰審酌
    被告之素行，及其犯罪之動機、目的、手段、對被害人所生
    之危害，犯後坦承犯行，態度尚稱良好，惟迄未賠償告訴人
    等一切情狀，分別量處如主文所示之刑，併均諭知易科罰金
    之折算標準。又按刑法第41條於94年2 月2 日修正、95年7
    月1 日施行之規定為：「前項（即易科罰金之折算標準）規
    定於數罪併罰，其應執行之刑未逾6 月者，亦適用之。」該
    規定於98年1 月21日修正為：「第1 項至第3 項規定於數罪
    併罰，其應執行之刑未逾6 個月者，亦適用之。」並移列於
    同條第8 項，且自98年9 月1 日起施行，其中關於數罪併罰
    ，數宣告刑均得易科罰金，而定應執行之刑逾6 個月者，排
    除適用同條第1 項得易科罰金之規定部分，業經司法院大法
    官於98年6 月19日以釋字第662 號解釋宣告自該解釋公布日
    起失其效力。嗣刑法第41條另於98年12月15日修正，同條第
    8 項修正為：「第1 項至第4 項及第7 項之規定，於數罪併
    罰之數罪均得易科罰金或易服社會勞動，其應執行之刑逾6
    月者，亦適用之。」並自98年12月30日起公布、施行，本院
    以為此乃前述釋字第662 號解釋之明文化，無庸為新舊法之
    比較，而應逕行適用之。本件被告所犯各罪宣告刑均得易科
    罰金，且經本院合併定應執行刑超過有期徒刑6 月，依前述
    說明，自應就本件所定應執行刑部分，併諭知易科罰金之折
    算標準。被告於領上公司出貨單上偽造之署押1 枚，應依刑
    法第219 條規定，併予宣告沒收。
四、應適用之法條：
    刑事訴訟法第299 條第1 項前段、第273 條之1 第1 項、第
    310 條之2 、第454 條第1 項，刑法第339 條第1 項、第33
    6 條第2 項、第216 條、第210 條、第219 條、第55條、第
    41條第1 項前段、第8 項、第51條第5 款，刑法施行法第1
    條之1 第1 項、第2 項前段。
五、如不服本判決，得自收受送達之翌日起10日內向本院提出上
    訴狀（應附繕本），其未敘述上訴理由者，應於上訴期間屆
    滿後20日內補提理由書狀於本院，上訴於臺灣高等法院。
本案經檢察官丁俊成到庭執行職務。
中    華    民    國    99    年    8     月    31    日
                  刑事庭        法  官  林靜梅
以上正本證明與原本無異。
如不服本判決應於收受判決後10日內向本院提出上訴書狀，並應
敘述具體理由。其未敘述上訴理由者，應於上訴期間屆滿後20日
內向本院補提理由書( 均須按他造當事人之人數附繕本) 「切勿
逕送上級法院」。
                                書記官  施春祝
中    華    民    國    99    年    8     月    31    日
附錄本案論罪科刑法條：
中華民國刑法第339條第1項
意圖為自己或第三人不法之所有，以詐術使人將本人或第三人之
物交付者，處5 年以下有期徒刑、拘役或科或併科1 千元以下罰
金。
中華民國刑法第336條第2項
對於業務上所持有之物，犯前條第1 項之罪者，處6 月以上5 年
以下有期徒刑，得併科3 千元以下罰金。
刑法第210條
偽造、變造私文書，足以生損害於公眾或他人者，處5 年以下有
期徒刑。
刑法第216條
行使第210 條至第215 條之文書者，依偽造、變造文書或登載不
實事項或使登載不實事項之規定處斷。
附表：
┌──┬─────┬───────┬─────────┬─────┐
│附表│客戶名稱  │時間          │地點              │金額      │
├──┼─────┼───────┼─────────┼─────┤
│ 1  │E食代便當 │98年1月間某日 │桃園縣大溪鎮○○路│5萬6,249元│
│    │          │              │1209 號           │          │
├──┼─────┼───────┼─────────┼─────┤
│ 2  │明雄自助餐│98年5、6月間某│桃園縣蘆竹鄉○○路│1萬6,700元│
│    │          │日            │810 號            │          │
├──┼─────┼───────┼─────────┼─────┤
│ 3  │老周自助餐│98年5月間某日 │桃園縣中壢市○○路│2,620元   │
│    │          │              │2 段興仁市場31號  │          │
├──┼─────┼───────┼─────────┼─────┤
│ 4  │正豐快餐店│98年5月間某日 │桃園縣八德市○○路│2,620元   │
│    │          │              │284 號            │          │
├──┼─────┼───────┼─────────┼─────┤
│ 5  │巧味自助餐│98年5月間某日 │桃園縣大溪鎮○○路│8,620元   │
│    │          │              │167 號            │          │
├──┼─────┼───────┼─────────┼─────┤
│ 6  │E食代便當 │98年4月間某日 │桃園縣大溪鎮○○路│6萬5,000元│
│    │          │              │1209 號           │          │
├──┼─────┼───────┼─────────┼─────┤
│ 7  │竹東自助餐│98年5月間某日 │桃園縣八德市○○路│3萬7,490元│
│    │          │              │814 號            │          │
├──┼─────┼───────┼─────────┼─────┤
│ 8  │豐米便當  │98年5月間某日 │桃園縣龍潭鄉○○路│870元     │
│    │龍潭中興店│              │401 號            │          │
├──┼─────┼───────┼─────────┼─────┤
│ 9  │宏友特產餐│98年5月間某日 │桃園縣大溪鎮○○路│1萬7,500元│
│    │廳        │              │2 段196 號        │          │
├──┼─────┼───────┼─────────┼─────┤
│10  │金年自助餐│98年5、6月間某│桃園縣大溪鎮○○路│3萬2,165元│
│    │          │日            │1 段301 號        │          │
├──┼─────┼───────┼─────────┼─────┤
│11  │公路局便當│98年5月間某日 │桃園縣大溪鎮○○路│1萬4,670元│
│    │          │              │5 號              │          │
│    │          │              │                  │          │
├──┼─────┼───────┼─────────┼─────┤
│12  │樂來坐小吃│98年5月間某日 │桃園縣龍潭鄉○○路│1萬2,810元│
│    │舖        │              │212 號            │          │
├──┼─────┼───────┼─────────┼─────┤
│13  │隆盛便當總│98年5、6月間某│桃園縣八德市○○街│1萬5,480元│
│    │匯        │日            │400 巷120 之7 號  │          │
├──┼─────┼───────┼─────────┼─────┤
│14  │吉緣快餐  │98年5月間某日 │桃園縣八德市○○路│1萬1,890元│
│    │          │              │723 號            │          │
└──┴─────┴───────┴─────────┴─────┘

司法院資訊處製作；財團法人民間司法改革基金會備份。
